臺灣臺南地方法院刑事判決　　　　　　　　　　　　　九十一年度易字第八二九號
　　公　訴　人　臺灣臺南地方法院檢察署檢察官
　　被　　　告　乙　　　○
右列被告因違反家庭暴力防治法等案件，經檢察官提起公訴（九十一年度營偵字第六
一八號），本院判決如左：
    主  文
乙○違反法院依家庭暴力防治法第十五條所為之禁止實施家暴力行為之民事暫時保護
令裁定，處拘役貳拾日，如易科罰金，以佰元折算壹日。
    事  實
一、乙○與甲○○  係夫妻，二人間具有家庭暴力防治法第三條第一款所定之家庭成
    員關係。乙○前因於民國九十一年二月二十日八時三十五分許，在臺南縣鹽水鎮
    ○○里○鄰○○街三一號住處，對甲○○  有持刀恐嚇欲殺害之不法侵害行為，
    經甲○○  向本院聲請核發民事暫時保護令，由本院於九十一年二月二十四日依
    家庭暴力防治法第十五條之規定（起訴書誤載為家庭暴力防治法第十三條），核
    發九十一年度暫家護字第九號（起訴書誤載為九十一年度家護字第八三號）民事
    暫時保護令，裁定：(一)乙○不得對甲○○  實施身體或精神上不法侵害之行為（
    此部分業據檢察官另案偵辦）；(二)乙○應最少遠離甲○○  居所臺南縣鹽水鎮○
    ○里○鄰○○街三六號二十公尺，上開保護令並於九十一年二月二十四日依法執
    行在案。詎乙○於上開民事暫時保護令之有效期間內，竟基於違反上開民事暫時
    保護令及傷害之犯意，於九十一年四月二十六日十二時三十分許，見甲○○  在
    距離上開處所二十一公尺之臺南縣鹽水鎮○○里○鄰○○街三五號騎樓下牽機車
    準備外出，即自臺南縣鹽水鎮○○里○鄰○○街三一號住處走出上前抓住甲○○
      所牽機車之把手，阻止甲○○  離去，並向甲○○  索討新臺幣（下同）二萬
    元遭拒後，乃憤而將甲○○  頭上之安全帽摘下，持安全帽毆打甲○○  之右手
    及右後背，致甲○○  因此受有後背一○×一公分長紅斑及右手第五指淤腫之傷
    害，暨同時違反前揭民事暫時保護令規定之事項。甲○○  將車置於該處迅速逃
    離後，見乙○亦離開該處返回其住處，乃回該處欲騎乘上開機車離去時，適遇巡
    邏之員警，即訴請警方處理，而於同日十二時四十分許逮捕乙○，並扣得安全帽
    一頂。
二、案經甲○○  訴由臺南縣警察局新營分局報請臺灣臺南地方法院檢察署檢察官偵
    查起訴。
    理  由
一、訊據被告乙○固坦承於右揭時地向告訴人甲○○  索討二萬元遭拒之事實，惟矢
    口否認有何違反上開民事暫時保護令裁定禁止其對告訴人實施家庭暴力行為及傷
    害犯行，辯稱：伊未打伊太太甲○○  云云。經查：
  (一)右揭事實，業據告訴人甲○○  於警訊、偵查中指訴及於本院調查時證稱：當天
    伊要到該處騎機車載伊孫女放學，被告一看到伊出門就追出來，伊警告被告伊有
    保護令，要被告不要靠過來，但被告不聽，用雙手抓住上開機車之把手阻止伊駛
    離，並向伊索討二萬元，伊拒絕，被告就生氣將伊戴在頭上之安全帽搶下來，先
    毆打伊之右手，伊將握在機車把手上之右手放掉，用右手擋住伊之頭部，被告就
    拿安全帽自伊腋下伸過去打伊之右後背，伊怕機車摔壞，還是以左手抓著機車之
    把手，鄰居在旁邊看到，要伊不要一直抓著機車讓被告一直打，伊才放手跑掉，
    被告也跑回家，之後伊看到被告走掉，伊就再回到該處發動機車，上車要騎走時
    ，剛好遇見警察來，就向警察申訴，警察就請伊與被告回警局製作筆錄等語綦詳
    （見本院卷第二一至二二頁）；核與在現場目擊證人即住居於被告斜對面之鄰居
    丙○○○於警訊及本院調查時證稱：當天伊看到甲○○  至三六號該處牽機車時
    ，乙○即自三六號住處大步走出去抓住甲○○  機車之手把，把甲○○  之安全
    帽摘掉，拿安全帽打甲○○  之頭部及背部，甲○○  被打痛後，就將機車放下
    跑掉，乙○也跑回家等語（見本院卷第四五頁）；以及證人丁○○○於警訊及本
    院調查時證稱：當天伊是去找證人丙○○○聊天，伊自丙○○○家裡看到甲○○
      要將機車牽出去，但為被告阻止，乙○與甲○○  就在該處將那台機車拉來拉
    去，被告就順勢將甲○○  之安全帽摘下，用安全帽打甲○○  之頭部及背部，
    甲○○  都沒有回手，後來甲○○  可能被打痛了，就將機車棄置在地上跑掉等
    語（見本院卷第四六頁），互核其等所陳，均大致相符。並有行政院衛生署新營
    醫院九十一年四月二十六日出具之傷害診斷書及該院九十一年七月十日九十一年
    署新營醫病字第九一二三二九號函稱：「患者甲○○  女士於九十一年四月二十
    六日至本院外科門診，主訴背部被打擊，拾乘以壹公分長紅斑及右手第五指淤腫
    」等情暨所附病歷資料附卷可稽（見警卷及本院卷第五二至五五頁），復有安全
    帽一頂扣案可資佐證，足見告訴人甲○○  之上開指訴應可採信。雖被告辯稱證
    人丙○○○、丁○○○有幫告訴人介紹男朋友及挑撥離間，渠二人證詞不可採云
    云，惟衡情上開二位證人既均明知告訴人係有婦之夫，豈有再介紹他人與告訴人
    認識之理？況上開證人與告訴人僅係鄰居，並無深厚之情誼，且均於本院到庭具
    結證稱其與被告並無仇恨怨隙（見本院卷第四五至四七頁），倘無其事，亦無甘
    冒偽證罪之風險而無端虛構誣陷被告之理，是應可排除虛構誣陷被告之可能，故
    被告辯稱上開證人之證詞不可採云云，委無足採。
  (二)被告前於九十一年二月二十日八時三十五分許，在臺南縣鹽水鎮○○里○鄰○○
    街三一號住處，對告訴人有持刀恐嚇欲殺害之不法侵害行為，經告訴人向本院聲
    請核發民事暫時保護令，本院已於九十一年二月二十四日依家庭暴力防治法第十
    五條之規定，核發九十一年度暫家護字第九號民事暫時保護令，裁定禁止被告對
    被害人為上開民事暫時保護令所規定之事項，並經臺南縣警察局新營分局於九十
    一年二月二十四日二十二時三十分許向被告執行上開民事暫時保護令一節，有臺
    南縣警察局新營分局保護令執行紀錄表影本一紙在卷可稽（見警卷），且經本院
    依職權調閱本院九十一年度暫家護字第九號暫時保護令及九十一年度家護字第八
    三號通常保護令民事卷查核屬實；又被告於警訊及本院均坦承知悉該保護令之內
    容無訛，足見被告對於該保護令禁止其不得對告訴人實施身體或精神上不法侵害
    之家庭暴力行為之規定，顯有認識，卻在上開保護令有效期間內，仍對告訴人為
    前開傷害行為，其傷害與違反保護令罪之犯行，事證明確，應予依法論科。
二、核被告乙○所為，係犯刑法第二百七十七條第一項傷害罪及家庭暴力防治法第五
    十條第一款之違反法院依同法第十五條所為之禁止實施家庭暴力行為之保護令罪
    。又被告為上開犯行時，上開民事保護令雖經法院審理中，然尚未經法院審理終
    結核發通常保護令，是上開民事保護令應尚在有效期間內，被告所違反之保護令
    內容應係上開民事暫時保護令之內容，而非經法院審理終結後之通常保護令內容
    ；且上開民事暫時保護令並未禁止被告對告訴人為直接或間接騷擾、接觸、通話
    或其他聯絡行為，是公訴人認被告尚涉犯家庭暴力防治法第五十條第二款之違反
    保護令罪，於法未合，先予敘明。又被告所犯上開違反保護令罪及傷害二罪間，
    係一行為觸犯數罪名，為想像競合犯，應從一重之違反保護令罪處斷。爰審酌被
    告犯罪之動機、手段、違反上開保護令規定之事項，顯欠缺法紀觀念及對告訴人
    之危害、犯罪後態度等一切情狀，量處如主文所示之刑，並諭知易科罰金之折算
    標準。至扣案安全帽一頂，雖係被告拿來毆打告訴人所用，然係自告訴人頭上摘
    下，應非被告所有，而無從宣告沒收，附此敘明。
據上論斷，應依刑事訴訟法第二百九十九條第一項前段，家庭暴力防治法第五十條第
一款，刑法第十一條前段、第二百七十七條第一項、第五十五條，罰金罰鍰提高標準
條例第一條前段、第二條，判決如主文。
本案經檢察官蘇聰榮到庭執行職務。
中      華      民      國    九十一    年      八      月     十四     日
                                  臺灣臺南地方法院刑事第四庭
                                      審判長法  官  簡  慧  娟
                                            法  官  陳  志  成
                                            法  官  林  欣  玲
右正本證明與原本無異。
如不服本判決，應於判決送達後十日內，向本院提出上訴狀。
                                            書記官  莊  淑  雅
中      華      民      國    九十一    年      八      月     十四     日
附錄本案論罪科刑法條全文：
刑法第二百七十七條第一項：
傷害人之身體或健康者，處三年以下有期徒刑、拘役或一千元以下罰金。
家庭暴力防治法第五十條：
違反法院依第十三條、第十五條所為之下列裁定者，為本法所稱之違反保護令罪，處
三年以下有期徒刑、拘役或科或併科新台幣十萬元以下罰金︰
一、禁止實施家庭暴力行為。
二、禁止直接或間接騷擾、接觸、通話或其他連絡行為。
三、命遷出住居所。
四、遠離住居所、工作場所、學校或其他特定場所。
五、命完成加害人處遇計畫：戒癮治療、精神治療、心理輔導或其他治療、輔導。
